【裁判字號】    96,訴,433
【裁判日期】    971112
【裁判案由】    毒品危害防制條例
【裁判全文】
臺灣士林地方法院刑事判決               96年度訴字第433號
公  訴  人  臺灣士林地方法院檢察署
被      告  甲○○
選任辯護人  陳石山律師
            游涵歆律師
上列被告因違反毒品危害防制條例案件，經檢察官提起公訴（96
年度偵字第2321號），本院判決如下：
    主  文
甲○○持有第二級毒品，累犯，處有期徒刑貳年，減為有期徒刑
壹年。扣案如附表所示之物分別沒收銷燬、沒收。
    事  實
一、甲○○前因妨害風化案件，經臺灣臺北地方法院以92年度易
    字第1966號判決處有期徒刑5 月確定。又因偽造文書案件，
    經臺灣板橋地方法院以93年度簡字第2506號判決處有期徒刑
    4 月確定。前開二案經臺灣板橋地方法院以93年度聲字第23
    34號裁定應執行刑為有期徒刑7 月，並於民國94年5 月9日
    易科罰金執行完畢。詎其仍不知悛悔，明知甲基安非他命為
    毒品危害防制條例第2 條第2 項第2 款所列之第二級毒品，
    不得非法持有，竟基於持有第二級毒品甲基安非他命之犯意
    ，於96年2 月7 日或8 日凌晨，在臺北縣三重市某處，向真
    實姓名年籍不詳綽號「阿宏」或「阿順」之成年男子購入第
    二級毒品甲基安非他命後，攜往臺北市○○區○○路22 之5
    號5 樓友人乙○○住處放置，而非法持有之。嗣於96年2 月
    8 日下午7 時許，為警持法院核發搜索票前往上址搜索，並
    當場扣得如附表所示之物，始悉上情。。
二、案經臺北市政府警察局移送臺灣士林地方法院檢察署檢察官
    偵查起訴。
    理  由
一、訊據被告固坦承持有扣案第二級毒品甲基安非他命之事實，
    惟辯稱：毒品係供自己施用云云，然查：
    (一)扣案送驗檢品甲基安非他命25包，均含第二級毒品甲基非
      他命成分，合計總毛重232.74公克（包裝塑膠袋總重約10
      .75 公克），純度97.6％，總純質淨重約216.66公克等情
      ，有內政部警政署刑事警察局96年3 月6 日刑鑑字第0960
      026587號鑑定書1 紙在卷可稽（見96年度偵字第2321號卷
      第168 頁至第169 頁）。
    (二)被告雖以扣案甲基安非他命係供自己施用為辯解，且被告
      於96年2 月8 日為警採集尿液送驗結果，亦呈甲基安非他
      命、安非他命陽性反應，有臺灣尖端先進生技醫藥股份有
      限公司96年2 月16日濫用藥物檢驗報告1 紙可據（見偵查
      卷第174 頁）。惟查，被告於警詢時供稱：扣案甲基安非
      他命係96年2 月7 日凌晨3 、4 點，在臺北縣三重市○○
      路、自強路口之宏都汽車旅館以新臺幣（下同）34萬向綽
      號「阿宏」之男子購買。最後一次施用甲基安非他命係於
      96年2 月8 日將近19時許，在臺北市○○路22之5 號5 樓
      ，欲外出前與徐嘉慶一起施用（見偵查卷第14頁、第16頁
      ），嗣於偵查中供稱：扣案毒品都是從南部購買，買來吸
      食，因為買多一點比較便宜。伊在臺北市○○路22之5 號
      5 樓等徐嘉慶聊天。最後一次施用安非他命是96年2 月8
      日下午1 、2 點，在上址施用（見偵卷第142 頁、第192
      頁），復於本院供稱：扣案毒品係96年2 月8 日凌晨，在
      三重龍門路向一位南部朋友「阿順」購買。案發當天係徐
      嘉慶約伊前去臺北市○○路22之5 號5 樓，因前一晚徐嘉
      慶出事，伊前往寧夏路處等其回來（見本院卷第27頁、第
      101 頁至第102 頁），而證人徐嘉慶於警詢則供稱：伊最
      後一次施用安非他命，係96年2 月7 日15時許，在臺北縣
      土城市戶籍地，單獨一人吸食（見偵查卷第27頁），復於
      偵查中供稱：伊在96年2 月7 日遭警方以持有毒品逮捕，
      經臺灣臺北地方法院檢察署檢察官交保後，回家休息，96
      年2 月8 日晚上7 點多，警察到臺北市○○路22之5號5樓
      搜索，當時伊在場，就被帶到警局（見偵查卷第141 頁）
      ，證人乙○○於本院審理時證稱：扣案毒品係被告在當天
      下午帶來伊住處，被告到時，把東西拿出來，伊沒有看就
      去洗澡，洗到一半，警察進來，伊出來就看到安非他命在
      桌上。伊洗澡前，被告跟徐嘉慶在客廳，徐嘉慶係伊開門
      讓其進屋（見本院卷第95頁至第96頁），經核被告供述，
      就購買扣案毒品之時間、地點、購買對象，以及最後一次
      施用甲基安非他命之時間、地點，均有不一致，已有可疑
      之處，而被告供稱於96年2 月8 日與徐嘉慶一同施用毒品
      乙節，核與徐嘉慶供述相悖，另被告供稱96年2 月8 日下
      午1 、2 點在寧夏路處施用毒品乙節，亦與謝金隆證稱之
      被告到達時間不符，是被告上開施用毒品之自白，均與證
      人證述不合，無從認定被告於購買扣案甲基安非他命後，
      確有施用扣案毒品之事實，尚難認扣案之甲基安非他命可
      為被告施用甲基安非他命之犯行所吸收，被告持有甲基安
      非他命之犯行，至為明確，應予依法論科。
二、按甲基安非他命為毒品危害防制條例第2 條第2 款所稱之第
    二級毒品，核被告所為，係犯毒品危害防制條例第11條第2
    項之持有第二級毒品罪。又毒品危害防制條例第11條第4 項
    規定，持有毒品達一定數量者，加重其刑至2 分之1 ，其標
    準由行政院定之，依行政院於93年1 月7 日發布之「轉讓持
    有毒品加重其刑之數量標準」第2 條規定：「轉讓、持有毒
    品達一定數量者，加重其刑至2 分之1 ，其標準如下：一、
    第一級毒品：淨重5 公克以上。二、第二級毒品：淨重10公
    克以上。三、第三級毒品：淨重20公克以上。前項所稱淨重
    ，指除去包裝後之毒品重量。」，本件被告持有之第二級毒
    品甲基安非他命25包（總毛重232.74公克，總純質淨重216.
    66公克），其持有毒品重量已達上開加重規定之適用，應加
    重其刑。又被告有事實欄所載前案犯罪科刑並執行完畢之情
    形，有臺灣高等法院被告全國前案紀錄表1 份在卷可查，其
    受有期徒刑執行完畢後，5 年內故意再犯上揭有期徒刑以上
    之罪，為累犯，應依刑法第47條第1 項之規定遞加重其刑。
三、公訴人雖認被告係涉犯毒品危害防制條例第5 條第1 項意圖
    販賣而持有第二級毒品罪嫌，然查：
    (一)按刑事訴訟法第156 條第2 項規定，被告之自白，不得作
      為有罪判決之唯一證據，仍應調查其他必要之證據，以察
      其是否與事實相符。其立法旨意乃在防範被告自白之虛擬
      致與真實不符，故對自白在證據上之價值加以限制，明定
      須藉補強證據以擔保其真實性。而所謂補強證據，係指除
      該自白本身之外，其他足以證明該自白之犯罪事實確具有
      相當程度真實性之證據而言，雖所補強者，非以事實之全
      部為必要，但亦須因補強證據之質量，與自白之相互利用
      ，足使犯罪事實獲得確信者，始足當之。最高法院96年臺
      上字第7032、5137號等判決可資參照。次按，毒品危害防
      制條例第五條第二項之意圖販賣而持有第二級毒品罪，係
      指以非營利之目的而販入或因其他原因而持有毒品，其後
      始起意出售所持有之毒品以營利，且迄未著手賣出者而言
      。所謂意圖，乃犯罪構成之主觀違法要素，亦屬犯罪之成
      立要件；行為人是否具有販賣之意圖而持有毒品，須以嚴
      格之證據證明之，亦即必須有相當之客觀事實，足以表徵
      其主觀意念之遂行性及確實性，始足當之。最高法院復著
      有96年度臺上字第1772、95年度臺上字911 號判決可資參
      照。
    (二)公訴意旨認被告涉有意圖販賣而持有第二級毒品甲基安分
      他命犯行，無非係以被告辯解不合常情及扣案物品為主要
      論據。訊據被告堅詞否認有何意圖販賣而持有第二級毒品
      犯行，被告辯稱：扣案甲基安非他命是與他人合資購入自
      己施用，磅秤、分裝袋是用來分裝甲基安非他命供各次施
      用等語。參諸被告購入甲基安非他命之時點，為96年2 月
      7 日或8 日之凌晨，被告購入甲基安非他命後，前往乙○
      ○住處等候徐嘉慶交保歸來，於96年2 月8 日下午7 時許
      為警察搜索查獲等情，比較前開購入時點及查獲時點，僅
      間隔一日或不到一日，是難認一日之間隔，被告之主觀意
      思於購入時點起（96年2 月7 日或8 日凌晨）至查獲時點
      （96年2 月8 日下午7 時），從非基於營利目的購入，爾
      後轉變意思、起意出售所持有之毒品以營利，公訴人雖認
      被告就扣案甲基安非他命係基於意圖販賣而持有，然未舉
      證被告有上開主觀意圖轉換等情，故難認被告係基於營利
      、販賣意圖持有扣案之甲基安非他命。被告雖不否認扣案
      之大小分裝袋2 包及電子磅秤1 個為其所有，然供稱：分
      裝袋係為分裝扣案毒品供日後分次施用，電子磅秤係要將
      毒品秤重等語，故就扣案物品部分，僅能佐證被告確有持
      有毒品犯行，無法進一步證明被告係基於販賣意圖而持有
      扣案之甲基安非他命。
    (三)綜合上述，本件被告持有之甲基安非他命數量雖鉅，然並
      無證據足以證明被告主觀上已起意出售所持有之甲基安非
      他命以營利，尚難逕以意圖販賣而持有第二級毒品罪相繩
      ，被告所辯：無販賣之意圖等語，應可採信。被告之行為
      僅成立持有第二級毒品甲基安非他命罪，起訴法條應予變
      更。
四、爰審酌被告素行非佳，明知法令明文禁止持有第二級毒品甲
    基安非他命，竟購入數量頗多之甲基安非他命而持有之，對
    社會秩序危害甚鉅及被告犯罪之動機、目的、手段及犯罪後
    未能坦承犯行等一切情狀，量處如主文所示之刑。因被告犯
    罪時間在96年4 月24日以前，亦無其他不合中華民國96年罪
    犯減刑所定不得減刑之情形，爰依中華民國96年罪犯減刑條
    例第2 條第1 項第3 款、第7 條規定，減其宣告刑二分之一
    ，即減為有期徒刑1 年，以示懲儆。
五、扣案之甲基安非他命25包（總毛重232.74公克，總純質淨重
    216.66公克），屬第二級毒品，不問是否屬犯人所有，均應
    依毒品危害防制條例第18條第1 項前段規定，予以宣告沒收
    銷燬之。至扣案甲基安非他命之外包裝25個，均有防止毒品
    裸露、散逸之功能，且既與毒品分別鑑秤重量，與毒品即無
    難以析離，而無法個別宣告沒收之情事，然該等用品及其他
    扣案之大小分裝袋2 包、電子磅秤1 臺（編號15-1），均為
    被告所有供分裝、持有第二級毒品甲基安非他命所用之物，
    爰依刑法第38條第1 項第2 款規定，均沒收之。至扣案之麻
    黃鹼淺黃色粉末1 包、對苯二甲醛白色粉末1 包、電子磅秤
    1 臺（編號15-2），被告否認為其所有，現金36,000元，則
    與本案並無關連，均非本案應沒收之違禁物，爰不為沒收之
    諭知。至上開扣案第四級毒品即毒品先驅原料麻黃鹼1 包，
    經內政部警政署刑事警察局鑑驗結果含第四級毒品先驅原料
    麻黃鹼成分，有該局96年3 月6 日刑鑑字第0960026587號鑑
    定書在卷足稽，因毒品危害防制條例第11條之1 固明定「第
    三、四級毒品及製造或施用毒品之器具，無正當理由，不得
    擅自持有。」，惟同條例未對第三、四級毒品之持有者或施
    用者科以刑事罰，依毒品危害防制條例第18條第1 項中段及
    同條例施行細則第11條之1 之規定，僅能由查獲機關以行政
    處分之沒入銷燬程式處理，要不得由法院諭知沒收銷燬之刑
    事處分，自無從由本院依上開條項規定諭知沒入銷燬，且亦
    非被告供持有第二級毒品甲基安非他命所用之物，本院亦無
    從依刑法第38條第1 項第2 款規定宣告沒收，附此敘明。
據上論斷，依刑事訴訟法第299 條第1 項前段、第300 條，毒品
危害防制條例第11條第2 項、第4 項、第18條第1 項前段，刑法
11條、第47條第1 項、第38條第1 項第2 款，中華民國96年罪犯
減刑條例第2 條第1 項第3 款、第7 條，判決如主文。
本案經檢察官余秉甄到庭執行職務。
中    華    民    國    97    年    11    月    12    日
            刑事第七庭審判長法  官  劉秉鑫
                            法  官  王美玲
                            法  官  高雅敏
以上正本證明與原本無異。
如不服本判決，應於收受送達後10日內向本院提出上訴書狀，其
未敘述上訴理由者，應於上訴期間屆滿後20日內向本院補提理由
書狀。
                            書記官  陳映羽
中    華    民    國    98    年    1    月     17    日
附錄本案論罪科刑法條：
毒品危害防制條例第11條第2 、4 項：
持有第二級毒品者，處2 年以下有期徒刑、拘役或新臺幣3 萬元
以下罰金。
持有毒品達一定數量者，加重其刑至二分之一，其標準由行政院
定之。
附表：
┌────┬────┬─────────┬──────┬──────┬──────┐
│查獲時間│查獲地點│扣案物            │應沒收銷燬之│應沒收之物  │不為沒收諭知│
│        │        │                  │物          │            │之物        │
├────┼────┼─────────┼──────┼──────┼──────┤
│96.2.8下│臺北市大│甲基安非他命25 包 │甲基安非他命│1.包裝甲基安│毒品先驅原料│
│午7時許 │同區寧夏│（編號A1至A24 、  │25包（編號A1│  非他命之外│麻黃淺黃色│
│        │路22之5 │A25-1 至A25-4 ，毛│至A24 、A25-│  包裝袋25個│粉末1 包（編│
│        │號5 樓  │重232.74公克）、毒│1 至A25-4 ，│2.大小分裝袋│號A26- 1 、A│
│        │        │品先驅原料麻黃淺│毛重232.74公│  2 包      │26-2）、對苯│
│        │        │黃色粉末1 包（編號│克，純質淨重│3.電子磅秤1 │二甲醛白色粉│
│        │        │A26-1 、A26-2） ，│約216.66 公 │  臺（編號  │末1 包（編號│
│        │        │對苯二甲醛白色粉末│克）        │  15-1）    │A27-1 、A27-│
│        │        │1 包（編號A27-1 、│            │            │2） 新臺幣  │
│        │        │A27-2） 現金新臺幣│            │            │36,000元、電│
│        │        │36,000元、大小分裝│            │            │子磅秤1 台（│
│        │        │袋2 包、電子磅秤2 │            │            │編號15-2）  │
│        │        │臺（編號15-1、15-2│            │            │            │
│        │        │）                │            │            │            │
│        │        │                  │            │            │            │
└────┴────┴─────────┴──────┴──────┴──────┘


司法院資訊處製作；財團法人民間司法改革基金會備份。
